【裁判字號】    99,監宣,1
【裁判日期】    990331
【裁判案由】    監護宣告
【裁判全文】
臺灣屏東地方法院民事裁定               99年度監宣字第1號
聲  請  人  甲○○
相  對  人  乙○○
上列聲請人聲請監護宣告事件，本院裁定如下：
    主    文
宣告乙○○（女、民國○○年○月○○日生、身分證統一編號：
Ｚ000000000號）為受輔助宣告之人。
選定甲○○（男、民國○○○年○月○日生、身分證統一編號：
Ｚ000000000號）為受輔助宣告人之輔助人。
聲請費用新臺幣壹仟元由受輔助宣告之人負擔。
    理    由
一、聲請意旨略以：聲請人甲○○之女即相對人乙○○（女、民
    國○○年○ 月○○日生、身分證統一編號：Ｚ000000000號）因精
    神異常，雖經延醫診治，惟均無起色，已致不能為意思表示
    或受意思表示，或辨識其意思表示效果之程度，為此依民法
    第14條第1 項之規定，聲請對其為監護之宣告等語。
二、按法院對於監護之聲請，認為未達民法第14條第1 項之程度
    者，得依民法第15條之1 第1 項規定，為輔助之宣告，民法
    第14條第3 項定有明文；法院對於監護之聲請，認為未達民
    法第十四條第一項之程度，而有輔助宣告之原因者，得依職
    權以裁定變更為輔助宣告，亦為民事訴訟法第624 條之3 第
    1 項所明定。次按對於因精神障礙或其他心智缺陷，致其為
    意思表示或受意思表示，或辨識其意思表示效果之能力，顯
    有不足者，法院得因本人、配偶、四親等內之親屬、最近一
    年有同居事實之其他親屬、檢察官、主管機關或社會福利機
    構之聲請，為輔助之宣告。受輔助宣告之人，應置輔助人，
    民法第15條之1 第1 項、第1113條之1 第1 項亦定有明文。
    另依民法第1113條之1 第2 項準用同法第1111條之1 規定，
    法院選定輔助人時，應依受輔助宣告之人之最佳利益，優先
    考量受輔助宣告之人之意見，審酌一切情狀，並注意下列事
    項：(一)受輔助宣告之人之身心狀態與生活及財產狀況。(二)受
    輔助宣告之人與其配偶、子女或其他共同生活之人間之情感
    狀況。(三)輔助人之職業、經歷、意見及其與受輔助宣告之人
    之利害關係。(四)法人為輔助人時，其事業之種類與內容，法
    人及其代表人與受輔助宣告之人之利害關係。
三、經查，聲請人主張上開各情，業據提出龍泉榮民醫院診斷證
    明書、戶籍謄本各1 份為證，並經本院前往屏東縣內埔鄉龍
    泉榮民醫院，於鑑定人蔣淑鈺醫師前點呼相對人，並詢問其
    年籍、學歷等問題，其能正確回答。本院另就相對人之精神
    及心智狀況訊問鑑定人，經鑑定人鑑定結果，認相對人約自
    19歲時開始有精神症狀的困擾，主要是情緒易怒、無端生氣
    、自言自語、夜眠差、幻聽等，之後因無病識感、服藥遵從
    性差而導致急性症狀（幻聽、被害妄想、混亂行為）發作多
    次，反覆於各精神醫療院所出入，近年來其病程表現受病情
    慢性化與家庭社經因素影響，往往數日即因有精神症狀困擾
    而再度入院，因此幾乎未曾工作過。精神狀態檢查中，相對
    人意識清楚，言語偶有切題合宜、偶有妄想或是幻覺，無異
    常行為，認知功能有部分缺損，簡易智能測驗顯示定向感正
    常，記憶力、計算能力及抽象思考能力有障礙，日常生活可
    完全自理，無須他人協助，在經濟活動能力上，相對人對於
    金錢的觀念，在小量金錢或大額金錢，計算及判斷部分有缺
    損，依一般臨床經驗，相對人之病況控制穩定，但難再有進
    步空間。整體而言，個案之認知功能有部分缺損，為意思表
    示、受意思表示或辨識其意思表示之能力顯有不足，病況雖
    已有控制，但難有進步的空間，建議對個案予以輔助宣告等
    情，有本院99年3 月16日訊問筆錄、行政院國軍退除役官兵
    輔導委員會龍泉榮民醫院99年3 月22日龍醫醫字第09900014
    18號函附之監護宣告及輔助宣告事件用精神鑑定報告書1 份
    在卷可憑。綜上所述，本院審酌上開勘驗結果及醫師所為之
    鑑定意見，認相對人非完全不能辨識其意思表示之效果，未
    達應受監護宣告之程度，惟其辨識能力顯有不足。從而，聲
    請人聲請監護宣告，尚屬有間，惟相對人仍有受輔助之必要
    ，爰依職權以裁定為輔助之宣告。
四、末查，相對人無配偶，且其自罹病後均係由聲請人協助處理
    相關事宜，本院審酌聲請人甲○○為相對人之父，亦有意願
    擔任相對人之輔助人，由聲請人甲○○任相對人之輔助人，
    最能符合受輔助宣告人之最佳利益，爰選定聲請人甲○○為
    輔助人。
五、依民事訴訟法第608 條第1 項、第624 條之1 第3 項，非訟
    事件法第24條第1 項，裁定如主文。
中    華    民    國    99    年    3     月    31    日
                        家事庭法  官  趙家光
以上正本係照原本作成。
如不服本裁定關於選定輔助人之部分，應於送達後10日內向本院
提出抗告狀，並繳納抗告費新臺幣1,000 元；其餘關於輔助宣告
之部分，不得抗告。
如欲申請辦理輔助宣告登記，宜先確定本裁定是否生效。
中    華    民    國    99    年    3     月    31    日
                              書記官  簡慧瑛

司法院資訊處製作；財團法人民間司法改革基金會備份。
